【裁判字號】    90,毒抗,56
【裁判日期】    900919
【裁判案由】    聲請強制戒治
【裁判全文】
臺灣高等法院花蓮分院刑事裁定                九十年度毒抗字第五六號
    抗    告    人  臺灣花蓮地方法院檢察署檢察官
    受勒戒人即被告  甲○○
右列抗告人因被告違反毒品危害防制條例案件，經抗告人聲請強制戒治，不服臺灣花
蓮地方法院( 九十年度毒聲字第五七三號 )中華民國九十年七月二十六日所為裁定，
提起抗告，本院裁定如左：
    主  文
原裁定撤銷，發回臺灣花蓮地方法院。
    理  由
一本件抗告人向原審聲請意旨略以：受勒戒人即被告甲○○前於民國( 下同 )八十八
  年間，因施用第二級毒品安非他命( 下稱安非他命 )案件，經觀察勒戒後，認無繼
  續施用毒品之傾向，業經檢察官於八十九年一月五日，以八十八年度毒偵字第三八
  二號為不起訴處分確定。詎仍不知悔改，復於八十九年十二月二十二日時採尿時往
  前回溯九十六小時之內某時，在不詳處所，施用第二級毒品安非他命一次，經原審
  以九十年毒聲字第二六七號裁定送臺灣花蓮看守所附設勒戒所觀察、勒戒後，認有
  繼續施用毒品之傾向，有該所九十年六月八日花所總字第一三一五號函附之有繼續
  施用毒品傾向證明書附卷可稽，並有不起訴處分書及刑案資料查註紀錄表在卷可參
  ，被告於前開不起訴處分後，五年內再犯毒品危害防制條例第十條第二項之施用第
  二級毒品罪，爰依同條例第二十條第三項但書之規定，聲請裁定先令入戒治處所施
  以強制戒治等語。
二原審以：本件抗告人認受勒戒人甲○○經裁定送臺灣花蓮看守所附設勒戒處所觀察
  、勒戒後
  ，認有繼續施用毒品之傾向，係以該所九十年六月八日花所總字第一三一五號函附
  之有繼續施用毒品傾向證明書為其依據。然查：依該所上開函附之有無繼續施用傾
  向評估標準紀錄表所記載：(一)短期內再犯加重計分項目：無半年內再犯、無一年內
  再犯、未再犯。(二)行為觀察：無夾藏、無暴力、無自殺、無恐嚇、無拒食、無辱罵
  、無喧嘩、無其他違規。(三)臨床徵候：無戒斷症狀、無多重藥物使用、無注射使用
  、無使用期間超過一年者、情緒及態度良好。(四)相關環境因素：社會功能良好。(五)
  支持系統中：無家屬濫用毒品、無出身破碎家庭、無與家人有嚴重衝突者、無未與
  家人聯絡、無分居或離婚，因此綜合其不良因素之評分亦僅九十分，則依上開評估
  紀錄表所記載之內容所記載，受勒戒人受觀察、勒戒後之各項評估紀錄均屬良好，
  何以綜合判斷結果，卻有斷為有繼續施用毒品傾向，其評估之標準為何，已有疑義
  。再查：上開有無繼續施用傾向評估標準紀錄表所記載之內容，既無法認定受勒戒
  人受勒戒之結果確有繼續傾向，因而本院就上開評估標準紀錄表所記載之(一)無短期
  內再犯(二)無戒斷症狀(三)無多重藥物使用(四)無注射使用(五)無使用期間超過一年者(六)社
  會功能良好(七)家庭支持系統亦無不良等多項評估原因及其理由函請該勒戒所補充說
  明後，經該所以九十年七月二十四日花所戒字第一六二九號函附之記明函附之評估
  甲○○有繼續施用毒品傾向之原因有三：1.該收容人曾有勒戒紀錄、當時曾輔導及
  勸導。2.再犯時，曾持有二點二公克安非他命被沒收，且述當時尿液呈陽性反應，
  持有毒品顯示有再使用之動機。3.因拘提到案，有逃避責任之嫌，綜合以上顯示上
  有再繼續使用之傾向及動機等為其評斷之理由。惟該所提出之上述1.2.3.項理由，
  均屬受勒戒人於被送勒戒所所實施觀察、勒戒前之原因，已難係觀察、勒戒之結果
  。況受勒戒人本即因持有安非他命，並進而施用，致尿液呈陽性反應，為警查獲後
，導致檢察官聲請本院裁准送觀察、勒戒之結果，因而豈能僅以送觀察、勒戒前之
  持有、施用毒品犯行為原因，遽認為其必有繼續施用傾向，卻對於受勒戒人觀察、
  勒戒期間之評估結果：「無半年內再犯、無一年內再犯、未再犯、無夾藏、無暴力
  、無自殺、無恐嚇、無拒食、無辱罵、無喧嘩、無其他違規、無戒斷症狀、無多重
  藥物使用、無注射使用、無使用期間超過一年者、情緒及態度良好、社會功能良好
  、支持系統中無家屬濫用毒品、無出身破碎家庭、無與家人有嚴重衝突者、無未與
  家人聯絡、無分居或離婚」等評估紀錄反置而不論。因此該所提出之受勒戒人有繼
  續施用傾向之理由，尚難認係觀察、勒戒之評估結果，而認其確有繼續施用傾向，
  據此駁回抗告人強制戒治之聲請。
三按犯施用第一、第二級毒品之罪者，應先將被告送勒戒處所觀察、勒戒後，有繼續
  施用毒品之傾向者，應令入戒治處所施以強制戒治，其期間為壹年，毒品危害防制
  條例第二十條第一項、第二項定有明文。本件被告送觀察勒戒後究有無繼續施用毒
  品傾向，係依據勒戒處所醫療人員之專業判斷，並佐以人格特質、臨床徵候、行為
  表現等客觀所得評估分數而為認定。查被告甲○○施用第二級毒品安非他命，經法
  院裁定送臺灣花蓮看守所附設勒戒所觀察、勒戒後，認有繼續施用毒品之傾向，有
  該所九十年六月八日花所總字第一三一五號函送之有繼續施用毒品傾向證明書一份
  附卷可稽，該函並說明被告人格特質、臨床徵候，行為表現等成績為認定之依據，
  本件既查無證據足資推翻上開醫療專業人員之判斷，原審徒以有繼續施用毒品傾向
  證明書之評估內容、原因、理由，並無法就形式上觀察可判斷其有繼續施用毒品傾
  向，遽以駁回將被告送強制戒治之聲請，似與勒戒處所醫療人員之專業判斷未合，
  抗告人執此指摘原裁定不當，尚無不合，爰撤銷原裁定，並發回原法院另為妥適之
  裁定。
據上論斷，應依刑事訴訟法第四百十三條，裁定如主文。
中      華      民      國      九十        年    九      月    十九    日
                                  審判長法官  吳  鴻  章
                                        法官  張  健  河
                                        法官  黃  永  祥
右為正本證明與原本無異。
本件不得再抗告。
                                      書記官  吳  家  瑩
中      華      民      國      九十        年    九      月    十九    日


司法院資訊處製作；財團法人民間司法改革基金會備份。
